臺灣桃園地方法院民事判決　　　　　　　94年度訴字第1435號
原　　　告　己○○
訴訟代理人　蕭萬龍律師
複代 理 人　張百欣律師
被　　　告　乙○○
訴訟代理人　陳慶瑞律師
上列當事人間清償債務事件，經本院於民國96年3 月8 日言詞辯
論終結，判決如下：
    主  文
被告應給付原告新台幣伍佰萬元，及自民國九十四年十二月九日
起至清償日止，按年利率百分之五計算之利息。
原告其餘之訴駁回。
訴訟費用由被告負擔。
本判決第一項於原告以新台幣壹佰陸拾陸萬柒仟元為被告供擔保
後，得假執行。但被告如以新台幣伍佰萬元為原告預供擔保，得
免為假執行。
原告其餘假執行之聲請駁回。
    事  實
甲、原告方面：
壹、聲明：
一、被告應給付原告新台幣（下同）500 萬元，及自民國94年10
    月1 日起至清償日止，按年利率百分之5 計算之利息。
二、願供擔保，請准宣告假執行。
貳、陳述：
一、緣被告前因與原告之父戊○○合作承攬包括台灣電力股份有
    限公司（下稱台電公司）桃園縣中壢市○○○路地下電纜管
    路工程（下稱系爭電纜管路工程）等數件工程，約定各出資
    500 萬元，並因戊○○已以代墊工程款等方式完成出資（出
    資金額共達6,187,885 元），而被告卻因本身周轉不靈，其
    500 萬元出資額無法到位，致無法支付其等合夥僱用之員工
    薪水及部分工程款，乃向原告借款500 萬元（下稱系爭借款
    ），經原告應允借款後，委由戊○○偕同被告與戊○○共同
    僱用之會計丁○○於民國94年5 月11日至台灣中小企業銀行
    （下稱台灣企銀），自帳號第00000000000 號，戶名「楊金
    城鋼鐵有限公司（下稱楊金城鋼鐵公司）」之帳戶內提領50
    0 萬元，將其中400 萬元於同日存入被告指定供其與戊○○
    合作承攬工程使用之安泰銀行第0000000000 0000 號帳戶內
    ，並由被告於同日簽立借據（下稱系爭借據），保證於同年
    9 月返還借款（按系爭借據上雖載明被告應於94年5 月11日
    返還借款，惟此係被告誤將還款日寫成立具借據日，且依兩
    造約定，被告應於同年9 月還款），並同意將坐落桃園縣桃
    園市鎮○街21號之不動產（下稱系爭不動產）設定抵押權予
    原告，作為還款擔保後，將另100 萬元借款交付被告，用以
    發放在桃園縣八德市○○路工務所辦公室等待領款之員工薪
    水及部分包商之工程款。惟被告並未依約將系爭不動產設定
    抵押權予原告，於約定清償期屆至後，亦藉詞拖延，拒不還
    款。
二、被告雖自認系爭借據之真正，惟辯稱系爭借據係在原告交付
    借款前即已預立，否認原告曾交付借款，並稱其僅係戊○○
    僱用之工地主任，並未與戊○○合作承攬工程，亦未與戊○○約定各出資500 萬元而無向原告借款之必要，且系爭借據
    係因其與第三人黃政華合作投資另件工程所需資金而簽立，
    嗣因該件投資案取消，其已無資金需求，已向原告為撤回上
    開借款之意思表示云云。惟查：
（一）被告確曾與戊○○數次合作承攬包括系爭電纜管路工程在
      內之數件工程，被告辯稱其僅係受僱於戊○○而為工地主
      任，與事實不符。此參證人戊○○於本件95年3 月17日準
      備程序期日到庭結證稱被告曾與伊約定各出資500 萬元，
      另證人即被告與戊○○共同僱用之會計丁○○亦於同日到
      庭結證稱被告算是合夥人，也算員工，伊認為被告與戊○○兩人是合夥關係等語，足認被告確有與戊○○共同合作
      承攬工程之事實。
（二）依證人甲○○於本件95年3 月17日準備程序期日到庭結證
      稱：依伊之認知，被告與戊○○均係伊之老闆，因被告與
      戊○○2 人共同合作並借用第三人祥芳營造有限公司（下
      稱祥芳營造公司）之名義投標工程，伊曾於被告與戊○○
      某次談話時，在旁聽聞被告表示為發放其等合夥僱用員工
      之薪水及支付部分工程款而簽立系爭借據，另證人丁○○
      亦於同日到庭結證稱伊於94年5 月11日所提領之款項，其
      中部分款項即係要發放員工薪水。是被告辯稱系爭借據係
      因其與第三人黃政華合作投資另件工程所需資金而擬向原
      告借款，與事實不符。
（三）依證人丙○○於本件96年1 月19日準備程序期日到庭結證
      稱：伊曾在94年4 、5 月間，在位於桃園縣八德市○○路
      之工務所辦公室內，聽聞被告與戊○○當場談論簽立借據
      之事，當時係戊○○向被告表示工地缺錢，要求被告共同
      負擔而要求被告簽立借據，當時其等有簽立1 份文件，依
      當時對話內容及經過，該份文件應為借據，借款金額為50
      0 萬元，且伊曾聽會計丁○○說過被告曾就工地獲利分配
      利潤，另94年4 月份之薪水本應於同年5 月10日發放，但
      遲發1 天，並係在被告於同年5 月11日簽立上開借據後即
      發放4 月份薪水等語，核與證人戊○○、丁○○及甲○○
      之前揭證述相符，足認被告與戊○○之間存有前揭合作承
      攬關係，系爭借據係因戊○○要求被告共同負擔合作承攬
      工程所需資金，被告方簽立系爭借據，據以向原告借款，
      被告辯稱其僅係戊○○聘用之工地主任，或系爭借據係因
      其與第三人黃政華合作投標另件工程所需資金而簽立向原
      告借款，嗣因無需借款而撤回其借貸之意思表示之說，顯
      非事實。
（四）再參證人戊○○於本件95年10月13日準備程序期日到庭結
      證稱被告曾預支與其合作承攬工程之利潤40萬元，證人庚○○於本件95年8 月25日準備程序期日到庭結證稱被告曾
      在94年1 月份至伊負責經營之金立營造有限公司（下稱金
      立營造公司），表示其手上有一件中壢幼獅段的工程，因
      金立營造公司剛好承包1 件同路段工程，故其有意願承接
      金立營造公司之工程，但伊不認識被告，且被告稱其與戊○○有合夥關係，伊即打電話向戊○○求證，戊○○表示
      其與被告確有上開合夥關係，伊即因戊○○之關係而信任
      被告，而與被告洽談上開工程合作案等情，及卷附原告所
      提由被告親自簽名之現金支出傳票載明被告曾就「石門松
      樹」之工程「利潤預支」40萬元，另戊○○因借牌投標之
      行為，遭台灣桃園地方法院檢察署（下稱桃園地檢檢署）
      檢察官以95年度偵字第10298 號起訴書，於96年2 月1 日
      提起公訴，於起訴書認定戊○○與被告有合作承攬投標工
      程之關係，而將被告另行簽分偵辦，即足證明被告與戊○○確有上開合作承攬關係，蓋工地主任並無受分配並預支
      工程利潤之權利，亦無在上開支出傳票簽名動支款項之權
      利，且上開支出傳票應無被告之簽名，更應無僅有被告1
      人簽名即得動支款項之情形，是被告辯稱其僅為工地主任
      ，上開40萬元係其在工程完成後所領取之年終獎金，顯非
      實情。
三、按「金錢借貸契約，固屬要物契約，應由貸與人就交付金錢
    之事實，負舉證之責，但貸與人提出之借用證內，若經載明
    所借款額，當日親收足訖無訛者，要應解為貸與人就要物性
    之具備已盡舉證責任。」（最高法院80年度台上字第2133號
    判決參照）。本件被告既於94年5 月11日簽立之系爭借據載
    明其向原告借得系爭500 萬元借款，經其點收無誤，自係表
    明其已收受原告交付之系爭借款，依前引判決所示意旨，應
    認為原告就交付系爭500 萬元借款予被告收受之事實，已盡
    舉證責任。且被告乃心智成熟之成年人，自得理解系爭借據
    所載上開文字之意義，如原告未依約交付借款，被告自無可
    能在載明其已點收上開500 萬元借款無誤等文字之借據上簽
    名，並表示願將系爭不動產設定抵押權予原告，且兩造嗣後
    偕同至謝邱雄代書事務所，欲辦理上開抵押權設定登記手續
    時，被告亦未表示對本件借貸關係有何爭執，甚至表示其權
    狀已備好，得配合辦理設定登記手續，是被告確實同意本件
    借貸，並已收受借款，其所辯自無足採。
四、另查，楊金城鋼鐵公司乃1 傳統小型家族企業公司，公司股
    東均為名義負責人戊○○之子女，且渠等均非熟諳法律之人
    ，故對於公司法人與個人財產實未清楚劃分，惟公司已由原
    告實際負責經營，系爭借款亦係由原告個人決定借予被告，
    此由系爭借據載明被告係向原告借款即明。且楊金城鋼鐵公
    司及全體股東亦已出具證明書，證明系爭借款已由公司提供
    予原告個人自由使用，由原告自行負責處理與被告間之法律
    關係，是原告自得以貸與人之地位，請求被告返還系爭借款
    。
五、末按「借用人應於約定期限內，返還與借用物種類、品質、
    數量相同之物。」、「遲延之債務，以支付金錢為標的者，
    債權人得請求依法定利率計算之遲延利息。」民法第478 條
    前段、第233 條第1 項前段定有明文。本件借款既經兩造約
    定應於94年9 月返還，而被告並未依約還款，已陷於給付遲
    延。原告自得提起本件訴訟，請求被告返還系爭借款500 萬
    元及自被告遲延之日即94年10月1 日起至清償日止，按年利
    率百分之5 計算之利息。
參、證據：提出系爭借據、台灣企銀第00000000000 號帳戶存摺
    、安泰銀行第00000000000000號綜合存款帳戶存摺、第0000
    00000000號支票存款帳戶往來對帳單、戊○○出資一覽表、
    工程合約書、楊金城鋼鐵公司變更登記表、預拌混凝土訂貨
    合約書、工程估價單及合約書、中壢自立段工程協議書草約
    及正式合約、台電公司輸變電工程處北區施工處函、起訴書
    各1 件、統一發票、證明書各2 件、現金支出傳票34張為證
    ，並聲請訊問證人戊○○、丁○○、甲○○、庚○○、羅緯
    庭、丙○○。
乙、被告方面：
壹、聲明：
一、原告之訴及假執行之聲請均駁回。
二、如受不利判決，願供擔保請准宣告免為假執行。
貳、陳述：
一、原告起訴主張被告因前揭原因而向其借款500 萬元，經其依
    約交付借款予被告點收，而由被告於94年5 月11日簽立系爭
    借據，保證於同年9 月還款，並同意將系爭不動產設定抵押
    權予原告，惟被告嗣未依約還款云云，與事實不符。蓋被告
    僅係原告之父戊○○承包工程所僱用之工地主任，並無與戊○○合作承攬包括系爭電纜管路工程等件工程之合夥關係，
    亦無所謂合作承攬工程之銀行帳戶，且系爭借據固係由被告
    簽字，惟該借據係由戊○○提供予被告簽寫，原告於事後並
    未交付借款予被告收受，且被告嗣已無需借款而以寄送桃園
    府前21支郵局第1363號存證信函之方式，撤回上開借貸之意
    思表示，請求原告返還上開借據及本票。詎原告不僅未返還
    ，竟持系爭借據提起本件訴訟，請求被告返還借款，顯無依
    據。
二、次查，被告簽立系爭借據交原告收執之原因，係因被告於94
    年5 月間與第三人黃政華商討投標另件工程，約定各需籌資
    500 萬元，被告乃於94年5 月11日向戊○○商借，惟其未即
    時應允，並稱容其考慮數日，如日後允借，被告應提供不動
    產作為擔保，且須覓妥連帶保證人，戊○○同時提出由其僱
    用之會計丁○○事先繕打內容之系爭借據，要求被告在空白
    處先簽寫，經被告依其要求簽字後交其收執，數日後因黃政
    華告知無法標得該件工程而取消投資案，被告即於同年6 月
    9 日以前揭存證信函向原告為撤回借貸之意思表示，嗣卻收
    到嘉瑞國際法律事務所94年6 月16日函，指稱被告因與楊金
    城鋼鐵公司合作承攬系爭電纜管路工程，曾要求該公司墊付
    被告單獨承攬之工程所應給付之工程款，該公司已同意提供
    借款500 萬元，並逕行存入雙方合作承攬工程之銀行專戶內
    ，亦已依約為被告墊付部分工程款，而要求被告提供系爭不
    動產設定抵押權。惟被告原僅向戊○○表示借款，並未與楊
    金城鋼鐵公司有過合作承攬工程之議，自無上開所謂銀行專
    戶，亦無下游廠商，更從未與原告接觸，原告自無墊付其所
    指工程款之理，原告指稱戊○○與被告有上開合夥關係及銀
    行專戶，且戊○○已依約出資達6,187,885 元，均不足採信
    。
三、按消費借貸契約為要物契約，因借用物之交付而生效力，僅
    提出借據（借用證），尚不足以證明其交付借款之事實；如
    借用人爭執，自須由貸與人就其已交付借款之事實負舉證責
    任。本件被告既否認曾借到系爭500 萬元借款，自應由原告
    就其已交付系爭借款之事實負舉證責任，惟原告僅提出業經
    被告撤回之系爭借據，自難認為已就上開交付借款之事實盡
    其舉證責任，其主張自不足採。
四、且依卷附系爭借據所載，被告既同意於94年5 月底提供系爭
    不動產設定抵押權予原告，而兩造對於被告嗣後並未依約設
    定上開抵押權，及系爭借據並未覓妥連帶保證人於其連帶保
    證人欄簽名，均不爭執，是依一般借貸習慣，貸與人自不至
    於交付借款。原告僅以楊金城鋼鐵公司設於台灣企銀之第00
    00000000號帳戶於94年5 月11日曾有2 筆各100 萬元、400
    萬元之提款，及戊○○在安泰銀行所設第00000000000000號
    綜合存款帳戶於同日有400 萬元款項存入，據以指稱其已交
    付系爭借款予被告收受，自無可採。且依證人丁○○於本件
    95年3 月17日準備程序期日到庭證稱：楊金城鋼鐵公司在台
    灣企銀所設上開帳戶之存摺及印鑑章平日係由戊○○保管，
    該帳戶領款事宜與原告無關，另戊○○在安泰銀行所設上開
    綜合存款帳戶之存摺平日係由伊保管，戊○○叫伊去領款時
    ，伊才去領款，核與證人戊○○關於此部分之陳述相符，自
    屬可信。足認上開2 件存摺均係由戊○○支配運用，是縱該
    2 件存摺曾有上開金錢存提往來之情形，亦無從作為原告曾
    交付系爭500 萬元借款予被告之證據。另依被告所提前揭律
    師函所載內容，亦足認原告指稱其已交付系爭500 萬元借款
    之說，與事實不符。
五、原告雖陳稱楊金城鋼鐵公司在台灣企銀所設上開帳戶之500
    萬元存款，其中有部分係楊金城鋼鐵公司之工程款收入，部
    分係工程款定金云云。惟查該帳戶在94年5 月9 日存入之次
    交票500 萬元係第三人全冠金公司支付予楊金城鋼鐵公司之
    簽約金，在此之前，該帳戶僅有存款11,934元，況全冠金公
    司所支付之簽約金，其於日後應有工程材料、下游包商報酬
    等款項待付，自非楊金城鋼鐵公司之純粹收入，且依卷附原
    告所提由其代表楊金城鋼鐵公司對外簽署之2 件合約書所載
    ，並無從證明原告已實際負責楊金城鋼鐵公司之對外業務，
    而原告所舉證人即其父親戊○○之證詞不僅偏頗，且前後矛
    盾，自無足採。另原告所提由其家人共同出具之證明書，顯
    係本件起訴後臨訟杜撰，亦不足採認。從而，足認該筆款項
    並非原告個人所有，原告主張上開500 萬元係其個人存款並
    借予被告，自難採信。
六、另依卷附原告所提原證6 之現金支出傳票所載內容，包括「
    中壢- 幼獅」、「中壢- 自立」等工地，足認與原告所稱系
    爭電纜管路工程無關，並足以反證被告係受僱於戊○○。至
    於卷附原告所提原證11之現金支出傳票雖於「摘要欄」記載
    「利潤預支」，惟該項記載係由楊金城鋼鐵公司所屬人員記
    載，且該筆款項係戊○○因指派被告擔任「石門松樹」工地
    主任，於圓滿完工後給予被告之年終獎金，此從該現金支出
    傳票係由楊金城鋼鐵公司開立，且其會計科目欄係記載石門
    松樹即明。
七、綜上所述，原告既未提出曾交付借款予被告收受之證據，而
    僅以系爭借據所載前揭內容，據以主張被告曾向其借得系爭
    借款，自屬無據。是原告提起本件訴訟，請求被告返還系爭
    500 萬元借款及遲延利息，自屬無據，應駁回其起訴。
參、證據：提出存證信函、律師函各1 件、診斷證明書2 件為證
    ，並聲請訊問證人甲○○。
    理  由
一、原告主張被告於94年5 月11日簽立系爭借據，向其借得系爭
    500 萬元借款，惟未依約於同年9 月還款，爰提起本件訴訟
    ，請求被告返還系爭借款500 萬元及自94年10月1 日起至清
    償日止，按年利率百分之5 計算之利息等語，而請求判決如
    其聲明所示。
二、被告則以其簽立系爭借據時，原告尚未交付系爭借款，嗣後
    亦未交付系爭借款予其收受，是原告提起本件訴訟，請求被
    告返還系爭借款，並無依據等語，資為抗辯，而請求判決如
    其聲明所示。
三、原告主張系爭借據係被告於94年5 月11日所簽立，被告並同
    意偕同原告至謝邱雄代書事務所辦理不動產抵押權設定登記
    手續，作為還款擔保，及原告之父戊○○曾與會計丁○○偕
    同自台灣企銀前揭第00000000000 號帳戶內提領500 萬元，
    其中400 萬元於同日存入以戊○○名義設於安泰銀行之第00
    000000000000號帳戶內，另100 萬元則供發放在桃園縣八德
    市○○路之工務所辦公室內等待領取94年4 月份薪資之丁○○、甲○○等員工薪水及部分承包商之工程款，另被告曾在
    前揭部分現金支出傳票上簽名動支款項，並曾支領前揭現金
    支出傳票所載「石門松樹」工程之「利潤預支」40萬元，且
    戊○○因借牌投標行為而遭桃園地檢署檢察官以95年度偵字
    第10298 號起訴書提起公訴，該起訴書認定戊○○與被告有
    合作承攬投標工程之關係，並就被告部分另行簽分偵辦等情
    ，業據其提出系爭借據、台灣企銀第00000000000 號帳戶存
    摺、安泰銀行第00000000000000號、第000000000000號帳戶
    往來對帳單、楊金城鋼鐵公司變更登記表、桃園地檢署檢察
    官起訴書各1 件、現金支出傳票34張為證，核與證人戊○○
    、丁○○、甲○○、丙○○前揭證詞相符，並為被告所不爭
    執，堪信屬實。惟原告主張被告與戊○○之間有前揭合作承
    攬工程之合夥關係，被告係因欠缺合夥資金而簽立系爭借據
    ，據以向其借得系爭500 萬元借款，並與其為前揭還款約定
    ，則為被告所否認，被告並以前詞置辯，是本件應審究之爭
    點為：（一）關於原告是否已交付系爭500 萬元借款予被告
    收受，其舉證責任應由原告或被告負擔？依被告所提證據是
    否足以反證原告未交付系爭借款予被告收受？（二）原告得
    否依系爭借據所載及其主張之前揭約定，請求被告返還系爭
    500 萬元借款及自94年10月1 日起至清償日止，按年利率百
    分之5 計算之利息？爰分別判斷如下。
四、按「當事人主張有利於己之事實者，就其事實有舉證之責任
    。」民事訴訟法第277 條前段定有明文。又「稱消費借貸者
    ，謂當事人一方移轉金錢或其他代替物之所有權於他方，而
    約定他方以種類、品質、數量相同之物返還之契約。」民法
    第474 條第1 項亦有明文。且按「金錢借貸契約，固屬要物
    契約，應由貸與人就交付金錢之事實，負舉證之責，但貸與
    人提出之借用證內，若經載明所借款額，當日親收足訖無訛
    者，要應解為貸與人就要物性之具備已盡舉證責任。」（最
    高法院69年度台上字第3546號判決、80年度台上字第2133號
    判決要旨參照）。是如貸與人所提出之借用證（借據）內，
    已載明所借款額「收訖無訛」者，既應解為貸與人就金錢契
    約之具備要物性已盡舉證責任，是依舉證責任分配之法則，
    自應由借用人負提出反證之責，以證明該借用證所載與事實
    不符而否定其實質之證據力，如借用人不能提出反證以實其
    說，自應為其不利之判斷。經查：
（一）原告主張其已將系爭500 萬元借款交付被告收受，固為被
      告所否認，兩造並各以前詞置辯。惟依卷附原告所提，且
      被告自認係由其於94年5 月11日親自簽名立具，而不爭執
      其真正之系爭借據（參本院卷1 第7 頁）所載：「茲本人
      乙○○向己○○借得新台幣伍佰萬元整，業經點收無誤。
      本人保證於民國94年5 月11日返還上開借款（關於還款日
      之記載與事實不符，詳後述），決不拖延。本人並同意於
      本月底提供，位於桃園市鎮○街21號之不動產，設定抵押
      於己○○名下，為依約返還借款之擔保。若逾期未設定抵
      押權登記，本人願負詐欺刑事法律責任，絕無異議。」足
      認系爭借據業已明確記載貸與人即原告已將系爭500 萬元
      借款交付借用人即被告，經被告點收無誤，則參照上引法
      文及判決所示意旨，自應認為原告就本件金錢借貸契約要
      物性之具備已盡其舉證責任，是依舉證責任之分配法則，
      自應由被告就原告未交付系爭借款之事實負提出反證之責
      ，以證明系爭借據關於上開要物性之記載與事實不符而否
      定其實質之證據力，如被告無法提出反證證明，即應為其
      不利之判斷。被告辯稱關於本件金錢借貸契約具備要物性
      要件之事實應由原告負舉證責任，顯與上開事證及判斷不
      符，自無可取，是其以該項主張為據之前揭抗辯，自無可
      採。
（二）次查，被告固提出其寄發之前揭存證信函（參本院卷1 第
      18頁）、由楊金城鋼鐵公司委請楊逸民律師寄發之前揭律
      師函（參本院卷1 第19至20頁）作為原告未交付系爭借款
      予其收受之證據。惟上開存證信函僅係被告片面之意思表
      示，且所載系爭借據係事先預立之說與系爭借據前揭記載
      內容不符，被告復未舉證證明，自無可採，另被告以該存
      證信函對原告為撤回上開借貸意思表示之舉，亦無從據以
      否定系爭借據之前揭記載內容，自無從推翻關於上開要物
      性要件業已具備之認定。另上開律師函固載稱楊金城鋼鐵
      公司已依約提供500 萬元借款，並逕存入戊○○與被告合
      作承攬工程之銀行專戶，惟該律師函既係由戊○○以楊金
      城鋼鐵公司之名義委請律師發函，而楊金城鋼鐵公司係原
      告與戊○○家族共同經營之公司，其董事為戊○○，股東
      則包括原告及楊依萍、楊哲維、楊欣縈等4 人，此為兩造
      所不爭執，並有該公司變更登記表1 件在卷（參本院卷1
      第154 頁）可稽。是原告指稱因楊金城鋼鐵公司為其家族
      經營之公司，且其家族成員均不諳法律，不知公司法人與
      個人財產應如何劃分而為上開委託及措詞，核與一般不諳
      法律規定之民眾認知尚無何違背，況上開律師函既亦表明
      已將系爭借款交付被告收受，自不足為有利被告之反證依
      據。另依被告所提其患有憂鬱症、心理功能障礙、情緒不
      穩等疾病之2 件診斷證明書（參本院卷1 第48至49頁）所
      載，及其所舉證人甲○○於本件95年3 月17日準備程序期
      日到庭結證略以：依伊之認知，被告與戊○○均係伊之老
      闆，因被告與戊○○共同合作並借用第三人祥芳營造公司
      之名義投標工程，伊曾於被告與戊○○某次談話時，在旁
      聽聞被告表示為發放其等合夥僱用員工之薪水及支付部分
      工程款而簽立1 張借據，但伊未親眼見被告簽立借據，不
      知該借據是否為系爭借據，亦未見到被告是否有收到系爭
      500 萬元借款等語（參本院卷1 第72至74頁），均不足作
      為被告前揭反證之依據，且依甲○○前揭證詞，反足證明
      被告辯稱其僅係受僱於戊○○，未與戊○○合夥投標工程
      之說與事實不符。此外，被告復未提出其他證據以實其說
      ，自無從否定依系爭借據之前揭記載內容，業已具備要物
      性要件之認定。從而，原告主張其已依約交付系爭500 萬
      元借款予被告收受，堪信為真實，被告辯稱原告未交付系
      爭借據所載之500 萬元借款，或系爭借據係事先預立，原
      告並未交付借款予其收受，尚乏依據，不足採信。
五、次按「借用人應於約定期限內，返還與借用物種類、品質、
    數量相同之物。未定返還期限者，借用人得隨時返還，貸與
    人亦得定1 個月以上之相當期限，催告返還。」民法第478
    條定有明文。且按「民法第478 條規定：消費借貸未定返還
    期限者，借用人得隨時返還，貸與人亦得定1 個月以上之相
    當期限催告返還。所謂貸與人得定1 個月以上之相當期限催
    告返還，非謂貸與人之催告必須定有期限，祇須貸與人有催
    告之事實，而催告後已逾1 個月以上相當期限者，即認借用
    人有返還借用物之義務。」（最高法院73年台抗字第413 號
    判例參照）。經查，原告主張被告於94年5 月11日簽立系爭
    借據向其借款時，曾約定應於同年9 月還款，惟為被告所否
    認，而系爭借據關於還款日雖記載為「94年5 月11日」，惟
    該日既為系爭借款之借款日，自不可能同時為其還款日，且
    兩造對於上開還款日之記載與事實不符，係屬誤載，均不爭
    執，足認上開還款日之記載不足作為原告請求被告返還系爭
    借款之還款日依據。而原告雖舉證人戊○○之證詞，作為其
    主張被告應於94年9 月還款之依據，惟戊○○於本件95年6
    月14日準備程序期日到庭係證稱被告於借款當時曾表示3 、
    4 個月即可還款，並稱伊不知系爭借據何以未載明還款日為
    94年9 月等語（參本院卷1 第170 至171 頁），顯與原告上
    開主張不符，且依戊○○上開證述，亦無從認為被告於94年
    5 月11日簽立系爭借據向原告借款時，曾與原告為清償日期
    之約定。是依上開法文規定及判例意旨所示，原告自應定1
    個月以上之相當期限催告被告返還系爭借款。而依原告所提
    前揭證據，既無從認為原告於提起本件訴訟前，曾定期催告
    被告還款，是上開1 個月之催告期限應自本件起訴狀繕本於
    94年11月8 日送達被告（參本院卷1 第13頁），請求被告返
    還系爭借款之翌日即同年11月9 日起算，經算至同年12月8
    日屆滿1 個月，被告即負有返還系爭借款之義務，並自同年
    12月9 日起負給付遲延之責任。
六、末按給付無確定期限者，債務人於債權人得請求給付時，經
    其催告而未為給付，自受催告時起，負遲延責任。其經債權
    人起訴而送達訴狀，或依督促程序送達支付命令，或為其他
    相類之行為者，與催告有同一之效力；遲延之債務，以支付
    金錢為標的者，債權人得請求依法定利率計算之遲延利息；
    應付利息之債務，其利率未經約定，亦無法律可據者，週年
    利率為百分之5 ，民法第229 條第2 項、第233 條第1 項前
    段、第203 條分別定有明文。本件係屬清償債務之債，係以
    支付金錢為標的，且被告應自94年12月9 日起負遲延責任，
    已如前述，則依上引法文規定，原告就被告應返還之系爭借
    款，請求自94年12月9 日起至清償日止，按年利率百分之5
    計算之利息，自屬有據，其逾此範圍之請求則無依據。
七、綜上所述，原告提起本件訴訟，本於系爭借據之約定，依借
    款返還請求權之法律關係，請求被告返還系爭借款500 萬元
    及自94年12月9 日起至清償日止，按年利率百分之5 計算之
    利息，為有理由，應予准許；其逾此範圍之請求，則無理由
    ，應予駁回。
八、本件事證已臻明確，兩造其餘攻擊防禦方法及舉證，經核於
    判決之基礎及結果均無影響，無庸一一論列，附此敘明。
九、兩造分別陳明願供擔保，請准為假執行及免為假執行之宣告
    ，就原告勝訴部分核均無不合，爰分別酌定相當之擔保金額
    准許之。至於原告敗訴部分，其假執行之聲請自無依據，爰
    併予駁回。
十、結論：本件原告之訴為一部有理由，一部無理由，依民事訴
    訟法第79條、第390 條第2 項、第392 條第2 項，判決如主
    文。
中　　華　　民　　國　　96　　年　　4 　　月　　4 　　日
              　　民事第一庭  審判長法　官  郭琇玲
                                    法  官  汪智陽
                                    法  官  陳勇松
以上正本係照原本作成。
如對本判決上訴，須於判決送達後20日內向本院提出上訴狀。
中　　華　　民　　國　　96　　年　　4 　　月　　4 　　日
                        　　　　　　書記官　陳夏施
